【裁判字號】    97,交抗,1348
【裁判日期】    971125
【裁判案由】    聲明異議
【裁判全文】
臺灣高等法院臺中分院刑事裁定        97年度交抗字第1348號
抗  告  人
即受處分人  甲○○
上列抗告人因違反道路交通管理處罰條例聲明異議案件，不服臺
灣臺中地方法院中華民國97年10月20日所為裁定（97年度交聲字
第2608號）提起抗告，本院裁定如下：
    主  文
抗告駁回。
    理  由
一、本件原審法院駁回抗告人即受處分人甲○○ (以下簡稱為抗
    告人）聲明異議之裁定意旨，詳如後附原審法院交通事件裁
    定書之記載，經本院審核結果，認其理由並無不合，應予維
    持，並引為附件。
二、本件抗告意旨略以：伊不知道有開罰單，接到豐原監理所通
    知單才知情。本件不能憑警員片面之詞而認定裁決，應提出
    伊闖紅燈之證據來云云。
三、經查：(一)本件舉發案件雖無採證照片或現場或路口監視器錄
    影可供佐證，惟依道路交通管理處罰條例科處行政罰事件，
    依據公法爭議之舉證責任分配法則，固應先由行政機關就其
    業已履踐相關正當法程序，以及人民應受處罰之客觀違反法
    令行為，負證明之責，受處罰人就行政機關已為相當證明之
    前事項，若主張欠缺主觀歸責條件或為其他抗辯，亦須就其
    所辯提出反證。惟行政機關對於前開應為舉證事項，非不得
    以執行查察取締勤務人員，依據調查人證之程序，使就親歷
    事實提供不可替代之證明方法，尤於當場舉發交通違規事件
    ，鑑於交通違規事實往往驟然而現、稍縱即逝，若硬性要求
    舉發員警不分違規情節，一律必須預留證據，俾便事後提出
    供法院審酌，除有現實技術可行性之困難外，勢將大幅提高
    交通管理之行政成本，並嚴重削弱道路交通管理之行政效能
    ，此絕非立法者制定道路交通管理法規之本意。受處罰人就
    證人所述見聞經過之真實性倘有質疑，除依法定交互詢問程
    序加以檢驗外，不得僅因證人之個人身分、地位或憑已意指
    為必須代以其他特定之證據方法，在證人業已具結願依偽證
    罰責據保證言可信之場尤屬當然（臺灣高等法院94年度交抗
    字第344號、93年度交抗字第873號裁定可資參照）。次按道
    路交通管理處罰條例第7條第1項規定：「道路交通管理之稽
    查、違規之紀錄，由交通勤務警察，或依法令執行交通稽查
    任務之人員執行之」，而警察為維持交通秩序，依法執行職
    務，立場應是客觀公正，且警員係屬司法警察人員之一份子
    ，應深切明白出庭作證具結後，應據實陳述之義務及如有偽
    證應受處罰之嚴重後果，員警乃依法執行交通勤務之員警，
    無甘冒自身觸犯偽證罪之風險而設詞誣攀受處分人之理；且
    交通員警對親睹之違規事實掣單舉發，就其事實之證明，本
    為證人，如無具體事證足證其有偏頗或失實之虞，已難恣意
    否定其指證即舉發之真正，況其舉發行為兼有公務員基於職
    務上權力，依法就特定之具體事件所為具公法上效果之單方
    行政行為之性質，基於公務員為公法上行為具有公信力之原
    則，該行政處分當可被推定為真正，其據以依法處分之事實
    認定亦為真正無誤。本件違規事實，既據證人即舉發之警員
    張修貴於原審明確證述已見聞抗告人有違反管制燈號闖紅燈
    之違規行為，又無任何證據足資證明員警有捏造事實違法取
    締之情事，則員警本其維護交通秩序、安全職責所為之舉發
    ，自應受到合法、正確之推定。復佐以卷內位置圖、照片，
    已足認定抗告人有闖紅燈之違規行為。是抗告人所辯不能憑
    警員片面之詞而為認定，應提出伊闖紅燈之證據來云云，尚
    非足取。(二)次按違反道路交通管理事件統一裁罰標準及處理
    細則第11條第1項第1款規定：「行為人有本條例之情形者，
    應填製舉發違反道路交通管理事件通知單，並於被通知人欄
    予以勾記，其通知聯依下列規定辦理：當場舉發者，應填記
    駕駛人或行為人姓名、性別、出生年月日、地址、身分證統
    一號碼及車主姓名、地址、車牌號碼、車輛種類。被查獲之
    駕駛人或行為人為受處分人時，應將該通知單填記後交付該
    行為人簽名或蓋章收受之；拒絕簽章者，並記明其事由，視
    為已收受。」。本件抗告人駕駛車牌號碼OB-1829號營業用
    小客車於民國97年4月25日17時15分許，行經褒忠鄉三仁醫
    院前，因「闖紅燈 (直行)」違規，經雲林縣警察局虎尾分
    局龍岩派出所員警當場攔停製單舉發，然抗告人否認違規闖
    紅燈，並在收受通知聯者簽章處記明「拒簽」等情，有雲林
    縣警察局雲警交字第KAE063174號舉發違反道路交通管理事
    件通知單附卷可稽，揆諸上開說明，自應視為已收受該通知
    單。抗告人豈能諉為不知開罰單之事，是其所辯顯不可採。
    綜上所述，抗告人任憑己見，恣意指摘原裁定不當，為無理
    由，應予駁回。
四、據上論結，應依道路交通案件處理辦法第25條、第26條，刑
    事訴訟法第412條，裁定如主文。
中    華    民    國    97    年    11    月    25    日
            刑事第四庭  審判長法  官  洪  耀  宗
                              法  官  劉  登  俊
                              法  官  許  文  碩
以上正本證明與原本無異。
不得再抗告。
                              書記官  蕭  玉  真
中    華    民    國    97    年    11    月    25    日


司法院資訊處製作；財團法人民間司法改革基金會備份。
